【裁判字號】    89,交上易,934
【裁判日期】    890429
【裁判案由】    過失傷害
【裁判全文】
臺灣高等法院臺中分院刑事判決          民國八十九年度交上易字第九三四號
    上  訴  人  臺灣南投地方法院檢察署檢察官
    被      告  甲○○
右上訴人因被告過失傷害案件，不服臺灣南投地方法院中華民國八十九年二月二十九
日第一審判決（民國八十八年度交易字第一二一號，起訴案號：臺灣南投地方法院檢
察署民國八十八年度偵字第四三○五號），提起上訴，本院判決如左：
    主      文
上訴駁回。
    事實及理由
一、本案經本院審理結果，認第一審判決認事用法並無違誤，量刑亦妥適，應予維持
    ，並引用第一審判決書記載之事實、證據及理由（如附件）。
二、檢察官上訴意旨指摘原判決量刑過輕，非有理由，應予駁回。又被害人沈志鵬嗣
    如何請求被告甲○○賠償損害，係屬民事問題，允宜依民事法律關係尋求解決，
    附此說明。
三、據上論斷，應依刑事訴訟法第三百七十三條、第三百六十八條，判決如主文。
本案經檢察官丙○○到庭執行職務。
中      華      民      國    八十九     年     四     月    二十九     日
                                  臺灣高等法院臺中分院刑事第八庭
                                        審判長法  官  羅  得  村
                                              法  官  林  輝  煌
                                              法  官  劉  榮  服
右正本證明與原本無異。
不得上訴。
                                              書記官  林  玉  惠
中      華      民      國    八十九     年     五     月      一       日
                                                                        Ｅ
臺灣南投地方法院刑事判決                        八十八年度交易字第一二一號
    公  訴  人  臺灣南投地方法院檢察署檢察官
    被      告  甲○○  男四十二歲（民國○○○年○月○日生）
                        住南投縣埔里鎮○○路一一五號
                        國民身分證統一編號：Ｍ一二二三二四號
右列被告因過失傷害案件，經檢察官提起公訴（八十八年度偵字第四三０五號），本
院判決如左：
    主  文
甲○○因過失傷害人致重傷，處有期徒刑肆月，如易科罰金，以參佰元折算壹日。
    事  實
一、甲○○於民國八十八年七月五日凌晨零點四十分許，駕駛車牌號碼ＲＪ─七七０
    九號自用小客車，沿埔里鎮○○路○段往埔里市區行駛，明知駕駛人應注意車前
    狀況，並隨時採取必要安全措施，並於行近行人穿越道前應減速慢行，而按當時
    情形，亦無不能注意情況，詎其駕車由內側車道往外側車道前行時仍以時速七十
    公里之速度行駛，且疏未注意沈志鵬駕駛ＬＢＨ─七八０號機車在前方中山路四
    段與梅村路路口之行人穿越道前往埔里市區方向行駛，而追撞該機車，致使沈志
    鵬受有頭部外傷併腦挫傷及左右側硬腦膜下血腫，進而患有器質性精神病之重度
    精神病。甲○○於肇事後，在有偵查權之機關尚未發覺前，即向警察機關報案自
    陳犯罪事實，並接受裁判。
二、案經甲○○自首及沈志鵬之姐乙○○報由南投縣警察局埔里分局報請台灣南投地
    方法院檢察署檢察官偵辦，因沈志鵬受前述傷害致意識錯亂無從提起告訴，由檢
    察官指定乙○○代行告訴後偵查起訴。
    理  由
一、訊據被告甲○○雖固坦承於右開時、地發生車禍肇事致沈志鵬受傷之事實，但認
    為本件車禍過失不應由其一人完全承擔，辯稱：伊沒有跨越車道，伊行駛內側車
    道，沈志鵬亦在內側車道行駛，係沈志鵬突由內側車道變換至外側車道，伊剎車
    不及而撞上被害人云云；被告之父李旻璋於偵查中亦稱被害人好像蛇行云云。但
    查依南投縣警察局埔里分局繪製之道路交通事故調查報告表內現場圖所示，本件
    車禍發生處為南投縣埔里鎮○○路與愛村路口，被告汽車煞車起點為中山路與愛
    村路丁字路口處，其左右煞車痕分別為：左煞車痕起點在中山路四段內側車道近
    中心處，終點接近內外側車道分隔線之內側車道上，長為二十九點三公尺，右煞
    車痕在外側車道近內外側車道分隔線，終點在外側車道近中心處，長為二十一點
    五公尺，煞車痕涵蓋中山路與愛村路之丁字路口及穿越該中山路之人行道，走向
    為由內車道往外車道，又被害人機車之括地痕在被告右煞車痕右方，起點在外側
    車道近中心處之行人穿越道上，終點在外側車道近水溝處。綜上所述，被告顯係
    由內側往外側車道行進時，撞擊由被害人沈志鵬騎乘在外側車道前行之機車。而
    按汽車行駛時，駕駛人應注意車前狀況，並隨時採取必要之安全措施，行近行人
    穿越道前，應減速慢行，道路交通安全規則第九十四條第三項、第一百零三條前
    段分別定有明文。而查依上述，被告行近有行人穿越道之交岔路口時，首即未依
    道路交通安全規則第一百零三條規定減速慢行，又其於見前有沈志鵬騎乘機車行
    進時，未能確保安全距離，並隨時採取必要之安全措施，仍以高達七十公里之時
    速向外側車道前行，此亦有違同前規則第九十四條第三項規定。再者，當時天候
    為陰天，夜間無照明，路面乾躁，無缺陷，且無障礙物及其他不良視線阻隔等，
    此亦有上開警製之道路交通事故調查報告表在卷足稽，據之顯見被告顯無不能注
    意之情事，詎其仍疏不注意，以致肇事，難認無過失責任。再本件肇事責任，經
    公訴人送請臺灣省南投縣區車輛行車事故鑑定委員會鑑定結果，亦認係被本案係
    甲○○駕自小客車行進中由後撞擊前行之沈車而肇事之可能性較大，有上述委員
    會函一紙在卷可據，是被告僅以伊不應負全部過失責任云云置辯，自無可採。而
    被害人沈志鵬確因此車禍受有頭部外傷併腦挫傷及左右側硬腦膜下血腫，進而患
    有器質性精神病之重度精神病，亦有澄清醫院診斷證明書、清海醫院診斷證明書
    、殘障手冊各一份在卷可稽。沈志鵬受重傷與被告之過失行為間並有相當因果關
    係。從而，本案罪證明確，被告過失犯行洵堪認定，應依法論科。
二、查被告甲○○開車肇事，致被害人沈志鵬受重傷，所為應成立刑法第二百八十四
    條第一項後段之過失重傷害罪。又被告於肇事後，在有偵查權之機關未發覺前，
    即向警察機關報案向警員自陳肇事，且於事後並接受裁判，此有南投縣警察局埔
    里分局函覆之查詢表在卷可按，是被告既符合自首要件，應依法減輕其刑。爰審
    酌被告就本件車禍應負過失責任，而被害人沈志鵬所受傷害程度匪輕，及被告肇
    事後即刻將被害人送醫診治，並向警員自首，嗣又提供新台幣十餘萬元補助予被
    害人之妻供作被害人醫療所需，其僅因被害人求償之金額過鉅，致未能與被害人
    成立民事和解等一切情狀，判處如主文所示之刑，並諭知易科罰金之折算標準，
    以示懲儆。
據上論斷，應依刑事訴訟法第二百九十九條第一項前段，刑法第二百八十四條第一項
後段、第六十二條前段、第四十一條，罰金罰鍰提高標準條例第一條前段、第二條判
決如主文。
本案經檢察官張曉雯到庭執行職務。
中      華      民      國      八十九      年      二    月    二十九  日
                                        臺灣南投地方法院交通法庭
                                              法  官  王  鏗  普
右正本證明與原本無異。
如不服本判決，應於判決送達後十日內，向本院提出上訴狀。
                                              書記官
中      華      民      國      八十九      年      三    月        二  日
附錄本案論罪科刑法條全文：
刑法第二百八十四條第一項：
因過失傷害人者，處六月以下有期徒刑、拘役或五百元以下罰金。致重傷者，處一年
以下有期徒刑、拘役或五百元下罰金。


司法院資訊處製作；財團法人民間司法改革基金會備份。
